臺北高等行政法院判決　　　　　　　　　　　　　　九十二年度訴字第三六二一號
　　　　　　　　　　　　　　　.
　　原　　　告　甲○○
　　被　　　告　臺北市政府地政處
　　代　表　人　宋清泉處長）.
　　訴訟代理人　乙○○
右當事人間因不動產經紀業管理條例事件，原告不服臺北市政府中華民國九十二年六
月六日府訴字第○九二○三五七七九○○號訴願決定，提起行政訴訟。本院判決如左
：
    主  文
原告之訴駁回。
訴訟費用由原告負擔。
　　事  實
緣原告未依不動產經紀業管理條例第七條規定繳存營業保證金並加入登記所在地之同
業公會，即在臺北市○○區○○路二段一四一號一樓以「四通房屋仲介有限公司」名
義經營不動產仲介之業務，案經被告依民眾陳情，於民國（下同）九十二年一月十七
日上午派員調查屬實，爰依同條例第三十二條第一項規定，以九十二年一月二十二日
北市地一字第○九二三○三五五九○○號函，禁止其營業，並處新台幣（下同）十萬
元罰鍰。原告不服，提起訴願，遭決定駁回，遂向本院提起行政訴訟。茲摘敘兩造訴
辯意旨如次：
甲、原告方面：
    原告未於言詞辯論期日到場，據其提出書狀，聲明、陳述如左：
一、聲明：判准照常營業並免課罰鍰。
二、陳述：
１、原告不服臺北市政府九十二年六月六日府訴字第○九二○三五七七九○○號訴願
    決定所述情事。
２、原告係四通房屋仲介有限公司負責人，該公司於臺北市○○區○○路二段一四一
    號一樓設立登記，迄至九十二年八月四日已有十四年餘，而仲介同業公會於本件
    主管通報前，原告未曾接獲來電或信函等形式上之善意告知，且於九十二年四月
    一日接獲仲介同業公會來函告知繳存保證金情事後，隨即迅速處理，備妥收據等
    資料待查，並取得繳款證明文件，有臺北市不動產仲介經紀同業公會出具之證書
    可參，復於接獲被告九十二年六月十七日北市地一字第○九二三一七六二八○○
    號函後，得以照常營業。原告實屬初犯，且於被告函知後迅速處理，實屬善良，
    盼鈞院明察。
乙、被告方面：
一、聲明：求為判決駁回原告之訴，訴訟費用由原告負擔。
二、陳述：
１、按「經紀業︰指依本條例規定經營仲介或代銷業務之公司或商號。」、「仲介業
    務︰指從事不動產買賣、互易、租賃之居間或代理業務。」、「經營經紀業者，
    應向主管機關申請許可後，依法辦理公司或商業登記；．．」、「經紀業經主管
    機關之許可，辦妥公司登記或商業登記，並加入登記所在地之同業公會後方得營
    業，並應於六個月內開始營業；逾期未開始營業者，由主管機關廢止其許可。但
    有正當理由者，得申請展延一次，其期限以三個月為限。前項經紀業得視業務性
    質並經主管機關核准後，分別組織仲介經紀業或代銷經紀業同業公會或其全國聯
    合會。第一項經紀業於辦妥公司登記或商業登記後，應依中央主管機關規定繳存
    營業保證金。．．」、「非經紀業而經營仲介或代銷業務者，主管機關應禁止其
    營業，並處公司負責人、商號負責人或行為人新臺幣十萬元以上三十萬元以下罰
    鍰。公司負責人、商號負責人或行為人經主管機關依前項規定為禁止營業處分後
    ，仍繼續營業者，處一年以下有期徒刑、拘役或科或併科新臺幣十萬元以上三十
    萬元以下罰金。」、「本條例公布施行前已經營仲介或代銷業務者，應於本條例
    施行後，三年內依本條例規定領得經紀業證照後始得繼續營業。違反前項規定繼
    續營業者，依第三十二條處理。」不動產經紀業管理條例第四條第四款、第五款
    、第五條、第七條、第三十二條及第三十六條分別定有明文。
２、次按「按不動產經紀業管理條例（以下簡稱本條例）第七條第一項及其施行細則
    第四條規定『經紀業經主管機關之許可，辦妥公司登記或商業登記，並加入登記
    所在地之同業公會後方得營業，並應於六個月內開始營業．．』、『經紀業經主
    管機關許可後，應於六個月內依本條例第七條第一項、第三項規定辦妥公司登記
    或商業登記、繳存營業保證金及加入登記所在地之同業公會。』；又所謂『經紀
    業』，按本條例第四條第四款規定係指依本條例規定經營仲介或代銷業務之公司
    或商號。故擬經營經紀業者，如未依本條例第七條第一項規定加入同業公會後而
    營業，即難謂為本條例所稱之『經紀業』，自得依本條例第三十二條規定：『非
    經紀業而經營仲介或代銷業務者，主管機關應禁止其營業，並處公司負責人、商
    號負責人或行為人新臺幣十萬元以上三十萬元以下罰鍰。公司負責人、商號負責
    人或行為人經主管機關依前項規定為禁止營業處分後，仍繼續營業者，處一年以
    下有期徒刑、拘役或科或併科新臺幣十萬元以上三十萬元以下罰金。』辦理；．
    ．。」、「按不動產經紀業管理條例（以下簡稱本條例）第七條第一項前段規定
    ：『經紀業經主管機關之許可，辦妥公司登記或商業登記，並加入登記所在地之
    同業公會後方得營業．．』，係為落實本條例『業必歸會』之立法精神，惟揆諸
    本條例並無針對違反該條項行為（未加入公會即開始營業）之處罰規定，是本部
    八十九年九月十八日台（八九）內中地字第八九八○四○九號函係從本條例第四
    條第四款有關『經紀業』定義闡釋之，並佐以本條例第三十二條之處罰規定，始
    能真正貫徹本條例前開之立法精神；．．」內政部八十九年九月十八日（八九）
    內中地字第八九八○四○九號及九十年四月九日台（九十）內中地字第九○八一
    四○九號分別函釋在案。
３、不動產經紀業管理條例係於八十八年二月三日公布，同年二月五日施行，原告經
    營之「四通房屋仲介有限公司」業於七十八年十一月一日核准設立，其所營事業
    項目包括「房屋租售之介紹業務」，足證該公司在不動產經紀業管理條例公布施
    行前，即已從事仲介業務。而上開條例第三十六條規定之三年過渡期，已於九十
    一年二月四日屆滿，期間由內政部及被告多次刊登新聞報導及公布訊息於相關網
    站充分宣導，且該公司於九十一年七月十日至被告處申請不動產仲介經紀業經營
    許可，經被告以九十一年七月十二日北市地一字第○九一三二○○二二○○號函
    准予所請，並於函內主旨告知該公司應於六個月內辦妥公司營業項目新增（變更
    ）登記、繳存營業保證金及加入公會，及於說明二提及不動產經紀業管理條例施
    行細則第五條規定：「經紀業應於開始營業後十五日內，檢附下列文件，向所在
    地直轄市或縣（市）主管機關申請備查：．．」，請該公司依規定期限檢具申請
    書及其應附文件向被告申請備查等語，故被告已盡告知之責，原告稱其在仲介同
    業公會於本件主管機關通報前，未曾接獲來電或信函等形式上之善意告知云云，
    實為卸責之詞。
４、被告為保障消費者權益，促進不動產交易市場健全發展，並善盡主管機關之權責
    ，針對原告所經營之「四通房屋仲介有限公司」在不動產經紀業管理條例第三十
    六條規定之三年過渡期屆滿後，於九十二年一月十七日進行業務檢查時，該公司
    當時僅依同條例第五條規定申請經營許可，尚未依同條例第七條規定加入同業公
    會及繳存營業保證金，即開始從事不動產仲介業務，是被告依內政部八十九年九
    月十八日（八九）內中地字第八九八○四○九號函及上開條例第三十二條第一項
    規定，所為處分於法並無不合。
　　理  由
一、本件原告經合法通知，未於言詞辯論期日到場，核無行政訴訟法第二百十八條準
    用民事訴訟法第三百八十六條各款所列情形，因依被告之聲請，由其一造辯論而
    為判決。
二、查原告於九十二年八月五日向本院提出之「行政訴訟起訴狀」載明其不服臺北市
    政府九十二年六月六日府訴字第○九二○三五七七九○○號訴願決定所述情事，
    及聲明求為判決「准照常營業並免課罰鍰」，其雖未載明請求撤銷訴願決定及原
    處分之旨，但綜觀該書狀內容，應有請求撤銷之意，故其所請求者為撤銷訴訟殆
    無疑義。
三、按「本條例所稱主管機關：在中央為內政部；在直轄市為直轄市政府地政處；在
    縣（市）為縣（市）政府。」、「本條例用辭定義如下：一、不動產：指土地、
    土地定著物或房屋及其可移轉之權利；房屋指成屋、預售屋及其可移轉之權利。
    ．．四、經紀業︰指依本條例規定經營仲介或代銷業務之公司或商號。五、仲介
    業務︰指從事不動產買賣、互易、租賃之居間或代理業務。．．」、「經營經紀
    業者，應向主管機關申請許可後，依法辦理公司或商業登記；．．．」、「經紀
    業經主管機關之許可，辦妥公司登記或商業登記，並加入登記所在地之同業公會
    後方得營業，並應於六個月內開始營業；逾期未開始營業者，由主管機關廢止其
    許可。但有正當理由者，得申請展延一次，其期限以三個月為限。前項經紀業得
    視業務性質並經主管機關核准後，分別組織仲介經紀業或代銷經紀業同業公會或
    其全國聯合會。第一項經紀業於辦妥公司登記或商業登記後，應依中央主管機關
    規定繳存營業保證金。．．」、「非經紀業而經營仲介或代銷業務者，主管機關
    應禁止其營業，並處公司負責人、商號負責人或行為人新台幣十萬元以上三十萬
    元以下罰鍰。」、「本條例公布施行前已經營仲介或代銷業務者，應於本條例施
    行後，三年內依本條例規定領得經紀業證照後始得繼續營業。違反前項規定繼續
    營業者，依第三十二條處理。」八十八年二月三日總統令公布之「不動產經紀業
    管理條例」第三條、第四條第一款、第四款及第五款、第五條第一項前段、第七
    條、第三十二條第一項、第三十六條分別定有明文。又「按不動產經紀業管理條
    例（以下簡稱本條例）第七條第一項及其施行細則第四條規定『經紀業經主管機
    關之許可，辦妥公司登記或商業登記，並加入登記所在地之同業公會後方得營業
    ，並應於六個月內開始營業．．』、『經紀業經主管機關許可後，應於六個月內
    依本條例第七條第一項、第三項規定辦妥公司登記或商業登記、繳存營業保證金
    及加入登記所在地之同業公會。』；又所謂『經紀業』，按本條例第四條第四款
    規定係指依本條例規定經營仲介或代銷業務之公司或商號。故擬經營經紀業者，
    如未依本條例第七條第一項規定加入同業公會後而營業，即難謂為本條例所稱之
    『經紀業』，自得依本條例第三十二條規定：『非經紀業而經營仲介或代銷業務
    者，主管機關應禁止其營業，並處公司負責人、商號負責人或行為人新台幣十萬
    元以上三十萬元以下罰鍰。公司負責人、商號負責人或行為人經主管機關依前項
    規定為禁止營業處分後，仍繼續營業者，處一年以下有期徒刑、拘役或科或併科
    新台幣十萬元以上三十萬元以下罰金。』辦理；．．。」、「按不動產經紀業管
    理條例（以下簡稱本條例）第七條第一項前段規定：『經紀業經主管機關之許可
    ，辦妥公司登記或商業登記，並加入登記所在地之同業公會後方得營業．．』，
    係為落實本條例『業必歸會』之立法精神，惟揆諸本條例並無針對違反該條項行
    為（未加入公會即開始營業）之處罰規定，是本部八十九年九月十八日台（八九
    ）內中地字第八九八○四○九號函係從本條例第四條第四款有關『經紀業』定義
    闡釋之，並佐以本條例第三十二條之處罰規定，始能真正貫徹本條例前開之立法
    精神；．．」內政部八十九年九月十八日（八九）內中地字第八九八○四○九號
    及九十年四月九日台（九十）內中地字第九○八一四○九號分別函釋在案。再按
    ，臺北市政府地政處處理違反不動產經紀業管理條例事件統一裁罰基準二規定：
    「本處處理違反本條例事件，統一裁罰基準如下表：．．類別：丙。違規事件：
    非經紀業而經營仲介或代銷業務。法條依據：（不動產經紀業管理條例）第三十
    二條。統一裁罰基準（新台幣：元）：一、公司負責人、商號負責人或行為人違
    反上開規定第一次被查獲者，處十萬元並立即禁止其營業；．．。」。
四、本件原告未依不動產經紀業管理條例第七條規定繳存營業保證金並加入登記所在
    地之同業公會，即在臺北市○○區○○路二段一四一號一樓以「四通房屋仲介有
    限公司」名義經營不動產仲介之業務，案經被告依民眾陳情，於九十二年一月十
    七日上午派員調查屬實，爰依同條例第三十二條第一項規定，以九十二年一月二
    十二日北市地一字第○九二三○三五五九○○號函，禁止其營業，並處十萬元罰
    鍰，原告不服，提起訴願遭駁回之事實，為兩造所不爭執，並有檢舉函、採證照
    片九張、廣告一張、九十二年一月十七日業務檢查紀錄表（編號：92年第231號
    ）、處分書及訴願決定書附卷可稽，自堪信為真實。
五、原告主張其負責之四通房屋仲介有限公司，自設立登記迄至九十二年八月四日，
    已十四年餘，未曾接獲來電或信函等形式上之善意告知，九十二年四月一日接獲
    仲介同業公會來函告知繳存保證金情事後，隨即迅速處理，復於接獲被告九十二
    年六月十七日北市地一字第○九二三一七六二八○○號函後，得以照常營業，其
    屬初犯，且於被告函知後迅速處理，盼明察（詳如事實欄所載）云云。惟查：
１、被告於事實欄所述時間、地點，對四通房屋仲介有限公司進行不動產經紀業業務
    檢查，發現該公司於該址設有「四通房屋」字樣招牌，門口張貼多筆房屋出售、
    租賃廣告，辦公室內白板上有出租房屋標示等，此有採證照片九張、廣告一張及
    業務檢查紀錄表（編號：92年第231號）等在卷可稽，且為原告所自承，是被告
    認定四通房屋仲介有限公司從事不動產經紀業業務，洵非無據。又四通房屋仲介
    有限公司於被告派員實施檢查時，既未善盡其繳存營業保證金並加入登記所在地
    之同業公會等法定義務，被告審認該公司違反不動產經紀業管理條例第七條規定
    ，爰依該條例第三十二條規定，除禁止原告以「四通房屋仲介有限公司」名義繼
    續經營不動產經紀業務外，並處該公司負責人即原告新台幣十萬元罰鍰之處分，
    於法並無不合。
２、不動產經紀業管理條例係於八十八年二月三日公布，同年二月五日施行，該條例
    第三十六條所定三年過渡期之屆滿日應至九十一年二月四日止，是於不動產經紀
    業管理條例公布施行前已經營仲介或代銷業務者，於九十一年二月五日後，須依
    規定領得經紀業許可之相關證、照，繳存營業保證金並加入登記所在地之同業公
    會後，始得繼續營業。查四通房屋仲介有限公司係於七十八年間即已設立營運，
    所營事業項目為房屋租售之介紹業務等，可證該公司確在不動產經紀業管理條例
    施行前即已從事仲介業務，依該條例第三十六條之規定，應於九十一年二月四日
    前，繳存營業保證金及加入登記所在地之同業公會，且此法定義務之履行係基於
    不動產經紀業管理條例所為之特別規定，其立法之目的在使不動產仲介經紀業及
    不動產代銷經紀業之設立，應經目的事業主管機關之許可，始可設立公司或商號
    之登記，並建立經紀人員證照制度，以提昇服務品質，並使不動產經紀業及經紀
    人員之管理與輔導有法可循，以促使國內不動產交易市場步入正軌。從而，原告
    雖稱十四年來均正派合法經營，仍無解其未履行不動產經紀業管理條例所定義務
    之責任，被告據以處分，即屬有據。
３、又不動產經紀業管理條例自公布施行以來，內政部及被告曾多次刊登報導及公布
    訊息於相關新聞紙及網站，此有相關資料影本在卷為憑，難謂被告未盡宣導之責
    。再者，四通房屋仲介有限公司負責人即原告前於九十一年七月十日向被告申請
    不動產經紀業經營許可，業經被告以九十一年七月十二日北市地一字第○九一三
    二○○二二○○號函核准在案，該函已載明請原告於六個月內辦妥公司營業項目
    新增（變更）登記、繳存營業保證金及加入公會，並載明不動產經紀業管理條例
    施行細則第五條規定內容，請原告負責之公司依規定期限檢具申請書及其他應附
    文件向被告申請備查，同函載明被告網站網址、傳真號碼、聯絡人姓名及電話等
    ，則原告稱其未曾接獲來電或信函等形式上之善意告知乙節，委無足採。
４、至原告於受處分後，完成繳存營業保證金並加入登記所在地之同業公會，及完成
    不動產經紀業設立備查，經被告以九十二年六月十七日北市地一字第○九二三一
    七六二八○○號函准其營業，要屬原告事後改善之舉，此尚無解其先前違法行為
    之成立。又本件原告因係初次被查獲違反不動產經紀業管理條例第三十二條規定
    ，被告依上開法條及臺北市政府地政處處理違反不動產經紀業管理條例事件統一
    裁罰基準二之規定，按法定最低額度處十萬元罰鍰，已衡酌原告初犯之情，亦難
    指其有何違法之處。
六、綜上所述，原告起訴論旨，均無可採。從而，被告以九十二年一月二十二日北市
    地一字第○九二三○三五五九○○號函，禁止其營業，並處十萬元罰鍰之處分，
    徵諸前揭規定及函釋意旨，並無違誤。訴願決定予以維持，亦無不合。原告徒執
    前詞聲明撤銷，為無理由，應予駁回。
據上論結，本件原告之訴為無理由，爰依行政訴訟法第九十八條第三項前段、第二百
十八條、民事訴訟法第三百八十五條第一項前段，判決如主文。
中　　華　　民　　國　　  九十三　　　年　　　六　　　月　　   十　     日
                              臺 北 高 等 行 政 法 院  第 六 庭
                                          審 判 長 法  官　林樹埔
          　　　　　　　　　　　　　　　　　　　　 法　官　許瑞助
          　　　　　　　　　　　　　　　　　　　　 法　官　曹瑞卿
右為正本係照原本作成。
如不服本判決，應於送達後二十日內，向本院提出上訴狀並表明上訴理由，如於本判
決宣示後送達前提起上訴者，應於判決送達後二十日內補提上訴理由書（須按他造人
數附繕本）。
中　　華　　民　　國　　  九十三　　　年　　　六　　　月　　   十　     日
              　　　　　　　　 　　　　     　     書記官  方偉皓
